最高法院刑事判決                              八十八年度台上字第六七三一號
    上  訴  人  甲○○  女
    選任辯護人  鄭世脩律師
右上訴人因違反麻醉藥品管理條例案件，不服台灣高等法院中華民國八十六年十一月
五日第二審更審判決（八十六年度上更(一)字第六○二號，起訴案號：台灣桃園地方法
院檢察署八十四年度偵字第一二一七五號），提起上訴，本院判決如左：
    主  文
原判決撤銷，發回台灣高等法院。
    理  由
本件原判決認定：上訴人甲○○（綽號潘姐）基於意圖營利之概括犯意，於民國八十
四年九月一日晚間，由陳依琦打0000000電話與其聯絡，並隨即在其桃園縣中
壢市中堅里台貿十村二十六號住處，以一小包新台幣（下同）一千元之代價，販賣化
學合成麻醉藥品安非他命予陳依琦非法吸用。又因楊燕松、陳豐仁無處購買安非他命
，乃央求陳依琦代為購買，陳依琦受楊、陳二人之託，先後於八十四年九月初、中旬
及月底，分三次以同一價格向上訴人購入安非他命後轉讓與楊燕松（九月中）、陳豐
仁（九月初、九月底）二人。八十四年十月一日下午六時十分許，黃健和、楊燕松各
出二千元，陳豐仁出一千元，與陳依琦會合後，由楊燕松駕車，陳依琦帶領至上訴人
前開住處，由楊燕松、陳依琦二人下車，推由陳依琦向上訴人洽購，以五千元購得安
非他命一公克。又上訴人於八十四年十月二十日晚間十時許，在住處附近麵店販賣安
非他命給少年賴淑蘭二包八千元，價款於交貨翌日在上訴人住處付清。八十四年十月
初某日及同年十一月中旬某日，上訴人在桃園縣平鎮市○○街九十巷四十一號內，各
以每包一千元之代價販賣安非他命予古金龍等情。因而撤銷第一審不當之判決，仍論
處上訴人連續非法販賣化學合成麻醉藥品罪刑，固非無見。惟查：(一)、犯罪事實應依
證據認定之，無證據不得推定其犯罪事實，刑事訴訟法第一百五十四條定有明文，而
認定犯罪事實所憑之證據，須適於為被告犯罪事實之證明者，始可作為論罪之依據。
被告之自白為證據方法之一種，但依刑事訴訟法第一百五十六條第二項規定，被告之
自白，不得作為有罪判決之唯一證據，仍應調查其他必要之證據，以察其是否與事實
相符，立法目的乃欲以補強證據以擔保自白之真實性，藉以限制自白在證據上之價值
，防止偏重自白發生之危險。以被告之自白，作為其自己犯罪之證明時，尚有此危險
，以之作為其他共同被告之證據時更應注意防患。況麻醉藥品管理條例第十三條之三
規定：「犯第十三條之一第二項各款之罪，供出麻醉藥品來源因而破獲者，得減輕其
刑。」則無論係非法輸入、製造、運輸、販賣、施打、吸用或持有麻醉藥品管理條例
第二條第四款之麻醉藥品者，供出安非他命之來源因而破獲者，既得邀減輕其刑之寬
典，為擔保其不利於其他共同被告之供述之真實性，尤應有足以令人確信其陳述為真
實之補強證據，始能據以為論罪之依據。上訴人始終否認販賣安非他命給賴淑蘭，辯
稱：伊不認識賴淑蘭（見一審卷第五三頁背面、第六九頁背面、上訴字卷第六一頁背
面、上更(一)卷第十四頁正面），賴淑蘭於審理中亦供證：「我不認識甲○○，警訊所
講的不實在，我已向甲○○道歉過了」（見上訴字卷第二九頁背面），則賴淑蘭於警
訊所述上訴人販賣安非他命給賴淑蘭，是否有補強證據，足資證明該供述與事實相符
，非無疑慮，原審未詳加究明。又原判決認定上訴人於八十四年十月初及同年十一月
中旬，在桃園縣平鎮市○○街九十巷四十一號內，先後以每包一千元之價格，販賣安
非他命給古金龍之事實，原審復未調查，遽予認定上訴人有該犯行，亦有刑事訴訟法
第三百九十七條第十款應於審判期日調查之證據而未予調查之違法。(二)、本件檢察官
起訴之事實為上訴人自八十四年九月初起，至八十四年十月一日止，在中壢市台貿十
村二十六號，多次販賣安非他命給陳依琦每包一千元。另台灣桃園地方法院檢察署檢
察官於八十四年十二月十八日以八十四年度偵字第一○八二一、一一三五七、一二六
七三、一四三四二、一四九八八號，就上訴人於八十四年十月上旬及同年十一月中旬
，在桃園縣平鎮市○○街九十巷四十一號內，以每包安非他命一千元之價格，各販賣
二包給古金龍之事實起訴（見上訴字卷第四六頁），該案經起訴後結果如何，原審未
調卷查明，遽認該事實係本件起訴效力所及，併予審理，亦嫌速斷。上訴意旨執以指
摘原判決不當，非無理由，應認原判決仍有撤銷發回更審之原因。至於其他有連續犯
關係之其他部分，基於審判不可分之關係，應併予發回。
據上論結，應依刑事訴訟法第三百九十七條、第四百零一條，判決如主文。
中      華      民      國    八十八    年     十一     月    二十五    日
                              最高法院刑事第十二庭
                                  審判長法官  陳  炳  煌
                                        法官  陳  正  庸
                                        法官  陳  世  雄
                                        法官  高  金  枝
                                        法官  張  春  福
      右正本證明與原本無異
                                              書  記  官
中      華      民      國    八十八    年     十二     月      一      日
                                                                        Ｅ
